【裁判字號】    95,台上,2308
【裁判日期】    950427
【裁判案由】    違反毒品危害防制條例
【裁判全文】
最高法院刑事判決            九十五年度台上字第二三０八號
    上  訴  人  甲○○
                        山25.
上列上訴人因違反毒品危害防制條例案件，不服台灣高等法院台
南分院中華民國九十二年九月九日第二審更審判決（九十二年度
上更(一)字第三六八號，起訴案號：台灣台南地方法院檢察署八十
九年度營偵字第三一五號），提起上訴，本院判決如下：
    主  文
原判決撤銷，發回台灣高等法院台南分院。
    理  由
本件原判決撤銷第一審科刑之判決，改判論處上訴人販賣第二級
毒品罪刑，固非無見。
惟查：(一)、毒品危害防制條例第十八條第一項前段所規定查獲之
毒品，不問屬於犯人與否，均沒收銷燬之，乃刑法第三十八條第
一項第一款之特別規定。此所稱「查獲」之毒品，係指有罪判決
書於事實欄內，已經認定為被告有罪事實之毒品，即足當之，不
以經當場搜索扣押者為必要，倘未能證明業已滅失，即應依上揭
特別規定，諭知沒收銷燬。原判決既認定上訴人意圖營利而販入
販賣第二級毒品安非他命犯行，且警方據報於民國八十九年二月
十八日零時三十分許，至台南縣東山鄉東正村東勢五二號住處當
場查獲上訴人，並扣得安非他命四包，且上訴人亦供稱該四包安
非他命為其所有等情，則該四包安非他命即為原判決認定上訴人
有罪事實之毒品，況檢察官於起訴書亦載明扣案之物請依法宣告
沒收，乃原判決竟又認非本件犯罪有關之物，應另由檢察官單獨
聲請沒收即可，而不另為沒收之諭知，其適用法則，顯有未合。
(二)、採證認事雖屬於事實審法院自由判斷之職權，但此項判斷，
仍須不違背一般經驗法則及論理法則，否則，即難謂為適法。本
案證人蘇志嘉於警詢供稱確實向上訴人買過二次安非他命，嗣則
改稱係與上訴人合資購買安非他命，原判決以「上訴人與證人蘇
志嘉於第一審調查本案期間均在台灣台南戒治所戒治中，且蘇志
嘉亦供稱知道（聽別人說）上訴人亦在同所戒治，顯見兩人透過
管道互通訊息並不困難（如雜役或戒治同伴之傳遞），況蘇志嘉
為遮掩其未接觸上訴人，又補充說明係『聽別人說』，然既可自
『別人』聽到上訴人之消息，則雙方顯有互通消息之可能，其嗣
後改稱未向上訴人購買安非他命即屬可疑。」、「上訴人原先一
概否認有與蘇志嘉在一起，已見上訴人確有將安非他命出售予蘇
志嘉，否則何必推諉其曾與蘇志嘉牽扯安非他命之事實，且嗣後
辯稱二人合買，顯見係因見交付安非他命予蘇志嘉之事實無法推
諉，乃附合蘇志嘉合買之說詞，由此益徵上訴人確有出售安非他
命予蘇志嘉之事實」等為由，認蘇志嘉事後所稱合買一事係屬迴
護上訴人之詞不足採信，然原判決以蘇志嘉可自「別人」聽到上
訴人之消息，即推論雙方有互通消息之可能，且以上訴人否認有
與蘇志嘉在一起，即認定「已見上訴人確有將安非他命出售予蘇
志嘉」等情，均未說明其所憑之依據，其以推測之詞，為上開不
利上訴人之採證、認事，自屬違背經驗法則、論理法則。以上或
為上訴意旨所指摘，或為本院得依職權調查之事項，應認原判決
仍有撤銷發回更審之原因。
據上論結，應依刑事訴訟法第三百九十七條、第四百零一條，判
決如主文。
中    華    民    國  九十五  年    四    月  二十七  日
                      最高法院刑事第七庭
                          審判長法官  呂  潮  澤
                                法官  吳  昆  仁
                                法官  孫  增  同
                                法官  趙  文  淵
                                法官  吳      燦
      本件正本證明與原本無異
                                      書  記  官
中    華    民    國  九十五  年    五    月    三    日
                                                Ａ


司法院資訊處製作；財團法人民間司法改革基金會備份。
